---
documentclass: extarticle
classoption: landscape
title: "Amostragem (MATD44)"
subtitle:  "Estudo dirigido"
geometry: margin=0.7in
fontsize: 11pt
mainfont: Cambria
author: 
  - Raydonal Ospina <a href='mailto:raydonal@castlab.org'> `r fontawesome::fa(name = 'envelope-circle-check', fill = 'darkgreen')`</a>
output: 
  html_document: 
        theme: yeti
        css:  config/StyleHomework.css
  pdf_document: 
    keep_tex: yes
lang: pt
# bibliography: refs.bib
link-citations: yes
linkcolor: blue
---


```{r setup, include=FALSE}
knitr::opts_chunk$set(echo = TRUE, message = FALSE, warning = FALSE)
```

# Amostragem por Conglomerados

Estimação de médias e totais.

Para todos os exemplos, utilizaremos o poderoso **estimador de Horvitz-Thompson**. 


Usaremos principalmente os pacotes `sampling` para selecionar as amostras e `survey` para a análise e estimação.

# 1. Geração da População Finita e do Cadastro (Sampling Frame)

## Dica Conceitual

Antes de podermos selecionar uma amostra, precisamos de uma **população finita** da qual amostrar. Em cenários reais, essa população existe, mas não temos acesso a todos os seus dados. O que temos é o **cadastro** (ou *sampling frame*), que é uma lista ou mapa que identifica todas as unidades da população.

## Processo de Geração

Vamos criar uma população de 5.000 estudantes distribuídos em 100 escolas de tamanhos variados.

```{r geracao_populacao}
# Para reprodutibilidade
set.seed(123)

# Parâmetros da população
N_escolas <- 100
N_alunos_total <- 5000

# 1. Criar as escolas com tamanhos variados
tamanhos_escolas <- round(rlnorm(N_escolas, meanlog = 4, sdlog = 0.5))
tamanhos_escolas <- round(tamanhos_escolas * (N_alunos_total / sum(tamanhos_escolas))) # Ajustar para o total

populacao <- data.frame(
  escola_id = rep(1:N_escolas, times = tamanhos_escolas)
)

# Adicionar tamanho da escola ao dataframe
tamanhos_df <- data.frame(escola_id = 1:N_escolas, tamanho_escola = tamanhos_escolas)
populacao <- merge(populacao, tamanhos_df, by = "escola_id")

# 2. Gerar variáveis dos alunos
N <- nrow(populacao)
populacao$aluno_id <- 1:N
populacao$horas_estudo <- round(rnorm(N, mean = 15, sd = 4) + populacao$escola_id * 0.05, 1)
populacao$desempenho <- 50 + 1.5 * populacao$horas_estudo + rnorm(N, mean = 0, sd = 8)
populacao$grupo <- sample(c("A", "B"), size = N, replace = TRUE, prob = c(0.6, 0.4))

# Organizar colunas
populacao <- populacao[, c("aluno_id", "escola_id", "tamanho_escola", "grupo", "horas_estudo", "desempenho")]

# 3. Criar o Cadastro (Sampling Frame)
cadastro <- populacao

# 4. Calcular os verdadeiros parâmetros populacionais para avaliação
param_total_desempenho <- sum(populacao$desempenho)
param_media_desempenho <- mean(populacao$desempenho)

cat("População Finita Criada:\n")
cat(paste("Número total de alunos (N):", N, "\n"))
cat(paste("Número total de escolas (Conglomerados):", N_escolas, "\n\n"))
cat("Parâmetros Reais (que queremos estimar):\n")
cat(paste("Total Real de Desempenho:", round(param_total_desempenho, 2), "\n"))
cat(paste("Média Real de Desempenho:", round(param_media_desempenho, 2), "\n"))
```

---

# 2. Amostragem por Conglomerados

## Processo de Amostragem e Estimação
Vamos selecionar 15 das 100 escolas e usar os dados de todos os alunos dessas escolas.

```{r amostragem_conglomerados}
library(sampling)
library(survey)

n_conglomerados <- 15
set.seed(456)
ids_conglomerados_amostrados <- sampling::cluster(
  data = cadastro, 
  clustername = "escola_id", 
  size = n_conglomerados, 
  method = "srswor"
)

amostra_conglomerado <- sampling::getdata(cadastro, ids_conglomerados_amostrados)
amostra_conglomerado$N_total_escolas <- N_escolas

design_conglomerado <- svydesign(
  ids = ~escola_id, 
  data = amostra_conglomerado,
  fpc = ~N_total_escolas 
)

estimativa_total_cong <- svytotal(~desempenho, design_conglomerado)
estimativa_media_cong <- svymean(~desempenho, design_conglomerado)

cat("--- Resultados da Amostragem por Conglomerados ---\n\n")
cat("Total Real:", round(param_total_desempenho, 2), "\n")
print(estimativa_total_cong)
cat("\n")
cat("Média Real:", round(param_media_desempenho, 2), "\n")
print(estimativa_media_cong)
```




# Estimação de Funções Lineares de Totais

### Dica Conceitual
Podemos querer estimar a diferença entre os totais de dois grupos (domínios). Por exemplo, "Qual a diferença no desempenho total entre o Grupo A e o Grupo B?". Usamos `svyby` para calcular os totais por grupo e depois `svycontrast` para calcular a diferença (que é uma combinação linear).

```{r estimacao_linear}
# 1. Estimar o total de desempenho por 'grupo'
totais_por_grupo <- svyby(~desempenho, by = ~grupo, design = design_conglomerado, FUN = svytotal)
print(totais_por_grupo)

# 2. Definir o contraste para calcular (Total Grupo A - Total Grupo B)
# O contraste `c(1, -1)` aplica o coeficiente 1 ao primeiro total e -1 ao segundo.
diferenca_grupos <- svycontrast(totais_por_grupo, contrasts = list(grupo = c(1, -1)))

# Parâmetro real para comparação
total_grupo_A <- sum(populacao$desempenho[populacao$grupo == 'A'])
total_grupo_B <- sum(populacao$desempenho[populacao$grupo == 'B'])
param_diferenca_real <- total_grupo_A - total_grupo_B

cat("\n--- Estimação de Função Linear (Diferença de Totais) ---\n\n")
cat("Diferença Real (Total A - Total B):", round(param_diferenca_real, 2), "\n")
print(diferenca_grupos)
```
## Estimação de Funções Não Lineares de Totais

### Dica Conceitual
Parâmetros mais complexos, como a variância populacional, são funções não lineares de totais. A variância de uma variável Y pode ser escrita como:

`Var(Y) = (1/N) * [ Total(Y^2) - (Total(Y))^2 / N ]`

Para estimá-la, precisamos:
1.  Criar uma nova variável no nosso dataset: `desempenho_quadrado = desempenho^2`.
2.  Estimar o total de `desempenho` e o total de `desempenho_quadrado`.
3.  Combinar essas estimativas na fórmula da variância usando `svycontrast`.

```{r estimacao_nao_linear}
# 1. Adicionar a variável ao quadrado ao design
design_conglomerado <- update(design_conglomerado, desempenho2 = desempenho^2)

# 2. Estimar os dois totais necessários: Total(Y) e Total(Y^2)
estimativas_para_var <- svytotal(~desempenho + desempenho2, design_conglomerado)
print(estimativas_para_var)

# 3. Combinar usando svycontrast
# A expressão é: `Total(Y^2) / N - (Total(Y) / N)^2` que é uma aproximação para populações grandes.
# O `svycontrast` nos permite aplicar esta fórmula aos totais estimados.
# `nlcon` é um objeto de contraste não linear.
# A expressão usa `~I(desempenho2 / N) - I((desempenho / N)^2)`
# Substituímos N pelo seu valor conhecido. Se N fosse desconhecido, teríamos que estimá-lo também.
estimativa_variancia <- svyvar(~desempenho, design_conglomerado)


# Parâmetro real para comparação
param_variancia_real <- var(populacao$desempenho) * (N-1)/N # variância populacional

cat("\n--- Estimação de Função Não Linear (Variância Populacional) ---\n\n")
cat("Variância Populacional Real:", round(param_variancia_real, 2), "\n")
# O svyvar já faz todo o trabalho para nós!
print(estimativa_variancia)
```
Nota: A função `svyvar` já está programada para estimar a variância corretamente, lidando com a não-linearidade e a estrutura do plano amostral para calcular o erro padrão de forma adequada (usando linearização de Taylor, por padrão). O resultado é uma estimativa precisa da variância populacional.


## Estimação de  Razão de Totais

### Dica Conceitual
Frequentemente, estamos interessados na razão de duas variáveis, como o "desempenho médio por hora de estudo". Isso é calculado como `Total(desempenho) / Total(horas_estudo)`. O pacote `survey` faz isso de forma direta com `svyratio`.

```{r estimacao_razao}
# Estimar a razão entre o total de desempenho e o total de horas de estudo
# Usando o design da amostragem por conglomerados
estimativa_razao <- svyratio(~desempenho, ~horas_estudo, design_conglomerado)

# Parâmetro real para comparação
param_razao_real <- sum(populacao$desempenho) / sum(populacao$horas_estudo)


cat("--- Estimação da Razão de Totais ---\n\n")
cat("Razão Real (Desempenho / Horas de Estudo):", round(param_razao_real, 4), "\n")
print(estimativa_razao)

```

