---
documentclass: extarticle
classoption: landscape
title: "Amostragem (MATD44)"
subtitle:  "Estudo dirigido"
geometry: margin=0.7in
fontsize: 11pt
mainfont: Cambria
author: 
  - Raydonal Ospina <a href='mailto:raydonal@castlab.org'> `r fontawesome::fa(name = 'envelope-circle-check', fill = 'darkgreen')`</a>
output: 
  html_document: 
        theme: yeti
        css:  config/StyleHomework.css
  pdf_document: 
    keep_tex: yes
lang: pt
# bibliography: refs.bib
link-citations: yes
linkcolor: blue
---

# Objetivo

Reproduzir alguns exemplos de sala de aula usando o apcote `survey` do `R`

```{r setup, include=FALSE}
library(survey)
```

### Introdução aos Dados API
```{r}
data(api)
help("api")

# O Índice de Desempenho Acadêmico é calculado para todas as escolas da Califórnia com base em testes padronizados de alunos. 
# Os conjuntos de dados contêm informações para todas as escolas com pelo menos 100 alunos e para várias amostras probabilísticas dos dados.

# Os dados populacionais completos no apipop são um quadro de dados com 6.194 observações sobre as 37 variáveis a seguir.
head(apipop, 6) # Informações das primeiras 6 observações do nosso conjunto de dados
summary(apipop) # Resumo dos dados. Note que há dados faltantes.
```

### Amostragem Aleatória Simples (AAS)
```{r}
# Realizemos uma amostragem AAS de escolas públicas de tamanho 100
set.seed(31416) # Fixa a semente para reprodução
N = dim(apipop)[1]
n = 1000
index.1 = sample(N, n)
sample.1 = apipop[index.1, ]

# Para efeito de expansão criamos uma nova base de dados com os tamanhos de amostra e as probabilidades de inclusão
aux = data.frame(fpc = rep(N, n), pp = rep(n/N, n))
sample.1 = cbind(sample.1, aux)

head(sample.1, 4) # Visualização das primeiras 4 observações da amostra

# Agora vamos introduzir estes metadados no objeto adequado para o survey design
diseAAS = svydesign(ids = ~1, fpc = ~fpc, data = sample.1)
summary(diseAAS) # Resumo do plano amostral
```

### Amostragem Aleatória Simples com Substituição
```{r}
set.seed(12345)
sample.2 = apipop[sample(N, n, replace = TRUE), ]
sample.2 = cbind(sample.2, aux)

# Especificar um plano amostral complexo - svydesign com substituição
diseAASc = svydesign(ids = ~1, probs = ~pp, data = sample.2)
summary(diseAASc) # Resumo do plano amostral com substituição
```

### Estimação de Parâmetros Populacionais
```{r}
# Estimar o total de alunos matriculados, proporção por tipo de escola, médias e diferença de médias do API entre 1999 e 2000 usando os dois planos amostrais anteriores

# Estimação do total de matriculados
svytotal(~enroll, diseAAS, na.rm = TRUE) # Corrigir dados faltantes

# Estimação das médias
svymean(~stype, diseAAS)

# Estimação das médias por ano
means.1 = svymean(~api00 + api99, diseAAS)
means.1 

# Estimação da diferença (contraste)
svycontrast(means.1, c(api00 = 1, api99 = -1))

# Agora vejamos o que acontece com uma amostragem com substituição

# Estimação do total de matriculados
svytotal(~enroll, diseAASc, na.rm = TRUE) # Corrigir dados faltantes

# Estimação das médias
svymean(~stype, diseAASc)

# Estimação das médias por ano
means.1 = svymean(~api00 + api99, diseAASc)
means.1 

# Estimação da diferença (contraste)
svycontrast(means.1, c(api00 = 1, api99 = -1))
```

## Dados Penitenciários do Peru - Censo Nacional Penitenciário de 2016

Informações sobre  o 	Censo Nacional de Población Penitenciaria 2016 no Perú ver [aqui](https://proyectos.inei.gob.pe/microdatos/). 

O dados [aqui](cp16.RData).
```{r, warning=FALSE}
library(foreign)
cp16b = load("cp16.RData")
# cp16 = as.data.frame(cp16b)
# cp16_labels = attr(cp16b, "variable.labels")
# cp16_cat = attr(cp16b, "label.table")
# save(cp16, file = "cp16.RData")
head(cp16[, 1:8]) # Visualização das primeiras 18 colunas
```

### Amostragem AAS para Estimar a Idade Média dos Internos
```{r, warning=FALSE}
set.seed(31416)
N = dim(cp16)[1] # 76180 registros
numerador = 1.96^2 * 0.5 * (1 - 0.5) * 76180
denominador = 1.96^2 * 0.5 * (1 - 0.5) + 0.03^2 * 76180
n = ceiling(numerador / denominador) # Tamanho de amostra
index = sample(N, n)
sample = cp16[index, ]
diseAAS = svydesign(id = ~1, fpc = rep(N, n), data = sample)
summary(diseAAS)

# Estimação da idade média
svymean(~EDAD, diseAAS, na.rm = TRUE) # Idade média na população
mean(cp16$EDAD, na.rm = TRUE)

# Proporção de internos sentenciados
svymean(~SITUACION_JURIDICA, diseAAS) # Proporção de internos sentenciados na população
length(cp16$SITUACION_JURIDICA[cp16$SITUACION_JURIDICA == "Procesado"]) / N
length(cp16$SITUACION_JURIDICA[cp16$SITUACION_JURIDICA == "Sentenciado"]) / N

# Existe relação entre estado civil e tipo de delito?
DGEN = as.factor(cp16$DEL_GENERICO_CD)
levels(DGEN)[c("01", "02", "03", "04", "05", "07", "08", "09", "11", "14", "16", "17", "18", "19")] = "OUTROS"
DGEN = DGEN[index]
DGEN = factor(DGEN, levels(DGEN)[c(2, 3, 4, 5, 1)])
chisq.test(DGEN, sample$E_CIVIL)
# Não há evidência de associação entre estado civil e tipo de delito
```

### Amostragem Estratificada com a Base de Dados API
```{r}
data(api)
attach(apipop)
table(stype) # Tipo de colégio
set.seed(1357)

index = c(
  sample(which(stype == "E"), 100), 
  sample(which(stype == "H"), 50),
  sample(which(stype == "M"), 50)
)

sample1 = apipop[index, ]

# Construção da base de dados auxiliar contendo os pesos da amostragem, os tamanhos dos estratos e o fator de correção por finitude
aux = data.frame(
  pw = c(rep(44.21, 100), rep(15.1, 50), rep(20.36, 50)), 
  fpc = c(rep(4421, 100), rep(755, 50), rep(1018, 50))
)
sampleMAE = cbind(sample1, aux)

# Amostragem aleatória simples estratificada
disAASE = svydesign(id = ~1, strata = ~stype, fp = ~fpc, data = sampleMAE)
summary(disAASE)

# Estimação do total de matriculados
svytotal(~enroll, disAASE, na.rm = TRUE)

# Média do índice API para 1999 e 2000
svymean(~api99 + api00, disAASE)

# Estimação de domínios
Nh = c(4421, 755, 1018) # Tamanho dos estratos
nh = c(100, 50, 50) # Tamanho de amostra dos estratos
disAASE = update(disAASE, cemer = as.integer(emer > 0), apicemer = api00 * cemer)
Nd_e = as.numeric(svytotal(~cemer, disAASE))
taud_e = as.numeric(svytotal(~apicemer, disAASE))
Ybard_e = taud_e / Nd_e
zh = (sampleMAE$api00 - Ybard_e) * (sampleMAE$emer > 0)
sigma2zh = as.vector(by(zh, sampleMAE$stype, sd, na.rm = TRUE))^2
sed_e = sqrt(sum(Nh^2 * (1 - nh / Nh) * sigma2zh / nh) / Nd_e^2)

# De forma mais simples
discemer = subset(disAASE, cemer == 1)
svymean(~api00, discemer)

# De forma geral para os domínios em estudo
mdom = svyby(~api00, ~cemer, disAASE, svymean)
mdom
```
# Atividade
Reproduzir e propor estimadores do total populacional e da média populacional da variável de interesse ( QI ) sobre diferentes planos amostrais usando os dados simulados a seguir. Deverá usar amostragem com planos amostrais com e sem  estratificação (tipo de cientista). determine tamanhos de amostra adequados para cada esquema amostral. faça as suposições necessárias para os cálculos de tamanho de amostra.

```{r, warning=FALSE}
# Definir a semente para reproduzibilidade
set.seed(123)

# Simulação de QI  de cientistas de dados com diferentes cores
n_individuos <- 500
individuos <- data.frame(
  indice = 1:n_individuos,
  QI = rbeta(n_individuos, 8,4),
  cientista = sample(c("Estatística", "Computação", "Matemática"), 
               size = n_individuos, replace = TRUE)
)

summary(individuos)

# Média da população e da amostra
media_populacao <- mean(individuos$QI)
tamanho_amostra <- 100

# Aqui usamos um AAS sem reposição
amostra <- individuos[sample(nrow(individuos), size = tamanho_amostra), ]
media_amostra <- mean(amostra$QI)

library(ggplot2)
library(gridExtra)
# Plot da população completa
p_populacao <- ggplot(individuos, aes(x = indice, y = QI, color = cientista)) +
  geom_point() +
  labs(title = "População", x = "Indivíduo", y = "QI")

# Plot da amostra selecionada
p_amostra <- ggplot(amostra, aes(x = indice, y = QI, color = cientista)) +
  geom_point() +
  labs(title = "Amostra",  x = "Indivíduo", y = "QI")


# Gráfico de densidade da população
p_populacao_densidade <- ggplot(individuos, aes(x = QI, fill = cientista)) +
  geom_density(alpha = 0.6) +
  geom_vline(xintercept = media_populacao, color = "blue", linetype = "dashed", size = 1, alpha = 0.6) +
  labs(title = "População", x = "QI", y = "Densidade")

# Gráfico de densidade da amostra
p_amostra_densidade <- ggplot(amostra, aes(x = QI, fill = cientista)) +
  geom_density(alpha = 0.6) +
  geom_vline(xintercept = media_populacao, color = "blue", linetype = "dashed", size = 1, alpha = 0.6) +
  geom_vline(xintercept = media_amostra, color = "red", linetype = "dashed", size = 1) +
  labs(title = "Amostra", x = "QI", y = "Densidade") 

 grid.arrange(p_populacao, p_amostra, p_populacao_densidade, p_amostra_densidade, ncol = 2)
```
