---
title: "Desafios - Amostragem (MATD44)"
author: "Professor: Raydonal Ospina Martínez"
# date: "`r Sys.Date()`"
output:
  prettydoc::html_pretty:
    theme: cayman
    highlight: github
header-includes:    
    geometry: margin = 1.0in
---
    
```{r setup, include=FALSE}
library(readr)
library(dplyr)
library(knitr)
library(kableExtra)

# Carregar CSV separado por espaço
dados <- read_delim("avaliacoes.csv",col_types = cols(aluno = col_character()))

# Função reutilizável para gerar bolinhas verdes
gerar_bolinhas <- function(nota) {
  cheia <- paste(rep("&#9679;", nota), collapse = " ")
  vazia <- paste(rep("&#9675;", 5 - nota), collapse = " ")
  paste0("<span style='color:green; font-size:1.2em;'>", cheia, " ", vazia, "</span>")
}

# Função que gera a tabela completa do desafio
gera_tabela_desafio <- function(dados, coluna_desafio, titulo) {
  dados %>%
    select(aluno, nota = all_of(coluna_desafio)) %>%
    mutate(Avaliação = sapply(nota, gerar_bolinhas)) %>%
    select(Aluno = aluno, Avaliação) %>%
    kable("html", escape = FALSE, align = "lc", caption = titulo) %>%
    kable_styling("striped", full_width = FALSE) %>%
    row_spec(0, bold = TRUE) %>%
    row_spec(1:nrow(dados), extra_css = "border-bottom: none;") %>% 
    print()
}

```
### Objetivo: 
Nestes desafios, a criatividade não está em reinventar a roda, mas em saber onde procurar. O objetivo é que vocês desenvolvam a habilidade de encontrar e assimilar rapidamente soluções e ferramentas computacionais já consolidadas. A meta é pensar de forma estratégica, conectar ideias e construir sobre o que já foi criado, explorando a disciplina de uma maneira prática e inovadora.

# Desafio 1

Princípios de amostragem. [Desafio I](Desafio-1.pdf)

```{r echo=FALSE, message=FALSE, warning=FALSE, results='asis'}
gera_tabela_desafio(dados, "desafio1", "Resultado") 
```
# Desafio 2

Estimador de Horvitz-Thompson. [<font color="blue">  Desafio II  </font>](Desafio-2.pdf)

```{r echo=FALSE, message=FALSE, warning=FALSE, results='asis'}
gera_tabela_desafio(dados, "desafio2", "Reultado") 
```
# Desafio 3

Estimação de área planetada e quantidade de biomassa. [<font color="blue">  Desafio III  </font>](Desafio-3.pdf)

```{r echo=FALSE, message=FALSE, warning=FALSE, results='asis'}
gera_tabela_desafio(dados, "desafio3", "Resultado") 
```
