---
title: \"Projeto Criativo: Estimativa de Área Verde e Biomassa no Campus\"
author: \"Nome do(s) Aluno(s)\"
date: \"Data\"
output:
  html_document:
---

# Introdução

Este projeto tem como objetivo desenvolver um plano amostral criativo para estimar a área total verde e a biomassa vegetal do campus universitário. A atividade visa proporcionar experiência prática com técnicas avançadas de amostragem complexa em um contexto real e estimulante.

Vocês terão **três semanas** para elaborar, executar e relatar o projeto.

## Objetivos Específicos

- Desenvolver um plano amostral complexo e criativo para estimar a área verde e biomassa vegetal.
- Realizar a coleta de dados com métodos quantitativos rigorosos.
- Aplicar técnicas estatísticas adequadas para analisar os resultados.
- Discutir os achados metodologicamente.

## Instruções Gerais

- Grupos: máximo de **3 alunos**.
- Entrega: relatório detalhado escrito em RMarkdown.
- O relatório deverá conter introdução, metodologia, resultados, discussão e conclusão.

---

# Plano Amostral Proposto

Nesta seção, apresentem detalhadamente o plano amostral, incluindo:

- Definição precisa da população-alvo (área verde do campus).
- Definição clara das unidades amostrais (ex.: parcelas quadradas, faixas ou pontos aleatórios).
- Escolha de técnicas de amostragem, como amostragem estratificada (por tipos de vegetação, localização geográfica, proximidade de construções), conglomerados (ex.: quadrantes do campus), sistemática ou adaptativa (ex.: áreas de maior densidade vegetal).
- Justifiquem a escolha com base em critérios de viabilidade, precisão e eficiência.

### Sugestões de técnicas para coleta:

- Parcelas fixas de tamanhos pré-definidos (ex.: 5m x 5m).
- Amostragem adaptativa em áreas com vegetação heterogênea.
- Uso de drones ou imagens aéreas para auxiliar a localização de parcelas amostrais (opcional, mas incentivado).

```{r, eval=FALSE}
# Exemplo para planejamento inicial
library(survey)
# planejamento do desenho amostral (substitua pelos detalhes específicos do seu desenho)
```

---

# Coleta de Dados

Nesta seção detalhem:

- Como definiram a localização exata das parcelas (uso de GPS, fita métrica, imagens aéreas).
- Procedimentos específicos de coleta de biomassa (medição direta, estimativa visual, altura média das plantas, cobertura vegetal, método alométrico, etc.).
- Registro fotográfico das áreas amostradas (opcional, mas fortemente recomendado).
- Dificuldades práticas e soluções adotadas durante a coleta.

```{r, eval=FALSE}
# código para armazenamento de dados coletados
dados_coletados <- data.frame(
  id_parcela = c(),
  latitude = c(),
  longitude = c(),
  area = c(),
  biomassa = c(),
  estrato = c()
)
```

---

# Metodologia Estatística

Descrevam detalhadamente:

- Tipo de estimador escolhido (Horvitz-Thompson, estimador razão, estimador regressão, etc.).
- Justificativa técnica da escolha do estimador com referência bibliográfica adequada.
- Como os pesos amostrais foram calculados.
- Estratégias para verificar a qualidade dos dados coletados (consistência e coerência dos resultados).

```{r, eval=FALSE}
# Exemplo do uso do pacote survey
# desenho <- svydesign(id=~id_parcela, strata=~estrato, data=dados_coletados, weights=~pesos)
```

---

# Resultados

Apresentem claramente:

- Tabelas com estimativas pontuais da área verde e biomassa, acompanhadas dos intervalos de confiança.
- Gráficos exploratórios (ex.: boxplot, histogramas, mapas das parcelas).

```{r, eval=FALSE}
# Exemplo gráfico
library(ggplot2)
ggplot(dados_coletados, aes(x=estrato, y=biomassa)) + geom_boxplot()
```

---

# Discussão

Nesta seção explorem:

- Vantagens e limitações do plano amostral adotado.
- Confiabilidade das estimativas obtidas.
- Comparações possíveis com outros métodos alternativos.
- Sugestões concretas para futuras pesquisas.

---

# Conclusão

Sintetizem os principais resultados, destacando:

- A importância prática e acadêmica da atividade realizada.
- O aprendizado obtido ao lidar com problemas reais de amostragem complexa.

---

# Referências

Apresentem as referências bibliográficas consultadas ao longo do desenvolvimento do projeto (livros, artigos científicos, relatórios técnicos).

---

**Bom trabalho e sejam criativos na exploração deste desafio!**
