---
title: "Desafio 2: Estudo do Estimador de Horvitz-Thompson em Amostragem Aleatória Simples com e sem Reposição"
author: "Amostragem"
date: "**Data máxima de entrega: 17/05/2025**"
output:
     pdf_document: default
     html_document: default
---

```{r setup, include=FALSE}
knitr::opts_chunk$set(echo = TRUE)
```

# Objetivo

Este projeto tem como objetivo investigar, via simulação computacional no R, as propriedades do estimador de Horvitz-Thompson (HT) em populações finitas sob o plano de amostragem aleatória simples com e sem reposição. Espera-se que o aluno compreenda o comportamento do estimador, avalie sua distribuição empírica, estime sua variância, e interprete resultados à luz da teoria de amostragem.

# 1 Contexto Teórico

Seja uma população finita $U = \{1, 2, \dots, N\}$ com valores associados $y_1, y_2, \dots, y_N$. Deseja-se estimar o total populacional:

$$t = \sum_{k=1}^{N} y_k$$

O estimador de Horvitz-Thompson é dado por:

$$\hat{t}_{\pi} = \sum_{k \in s} \frac{y_k}{\pi_k}$$

onde $\pi_k$ é a probabilidade de inclusão do elemento $k$ na amostra $s$.

Algumas propriedades importantes:

*   $\mathbb{E}[\hat{t}_{\pi}] = t$ (não-viesado);
*   A variância do estimador pode ser estimada com fórmulas baseadas na estrutura do plano amostral;
*   O estimador continua centrado mesmo que a distribuição de $y_k$ na população não seja normal.

# 2 Etapas do Projeto

## 1. Geração da População

*   Gerar uma população de tamanho $N$ (ex: $N = 1000$) com valores $y_k$ simulados segundo diferentes distribuições:
    *   Normal padrão: $y_k \sim N(10, 4)$
    *   Exponencial: $y_k \sim \text{Exp}(1)$
    *   Log-normal: $y_k \sim \text{Lognormal}(0, 1)$

## 2. Amostragem Aleatória Simples com e sem Reposição

*   Selecionar amostras de tamanhos variados, por exemplo: $n \in \{10, 50, 100, 200\}$.
*   Estimar o total populacional usando o estimador de Horvitz-Thompson.

## 3. Repetição e Avaliação

*   Repetir o processo de amostragem $R = 1000$ vezes para cada combinação de população e $n$.
*   Avaliar:
    *   Viés médio
    *   Distribuição empírica do estimador
    *   Comparar estimativa da variância empírica com variância teórica (quando possível)

# 3 Sugestões de Implementação no R

Use os pacotes `sampling` ou `survey` para criar os planos amostrais e calcular os estimadores. Por exemplo:

```{r, eval=FALSE}
# # sem uso dos pacotes abaixo
# #library(sampling)
# #library(survey)

# # Criar população
# N <- 1000
# y <- rlnorm(N, meanlog = 0, sdlog = 1)
# pop <- data.frame(id = 1:N, y = y)

# # Amostragem com reposição
# n <- 100
# amostra <- sample(1:N, n, replace = TRUE)
# pik <- rep(1 - (1 - 1/N)^n, n) # Nota: Este pik é para cada unidade k ser incluída.
                                # Se y_sample tem repetições, e você divide cada y_k repetido por este pik,
                                # não é o estimador HT usual para SRSWR que soma sobre unidades distintas.
                                # O estimador HT para SRSWR geralmente é sum_{k in s_distinct} y_k / (1-(1-1/N)^n)
# y_sample <- y[amostra]

# # Estimador HT
# Y_HT <- sum(y_sample / pik)
```

# 4 Tópicos de Investigação

*   A distribuição empírica de $\hat{t}_{\pi}$ se aproxima da normalidade? O que ocorre para $n$ pequeno?
*   Como o tamanho da amostra influencia o erro padrão?
*   Como o viés e a variância mudam para diferentes distribuições da população?
*   Compare a estimativa da variância fornecida pelo `svytotal()` com a variância empírica das 1000 repetições.
*   Que acontece se no caso da amostragem aleatória simples sem reposição é usada a função `srswor1()` que usa o algoritmo Selection-rejection method do pacote `sampling` para tirar a amostra?

# 5 Entrega

*   Relatório em PDF contendo:
    *   Introdução teórica muito breve
    *   Descrição da população e amostragens simuladas
    *   Gráficos da distribuição do estimador
    *   Tabelas com viés, variância empírica e teórica
    *   **Discussão dos resultados**
*   Código-fonte implementado em R bem comentado

# Referências Sugeridas

*   Särndal, C. E., Swensson, B., & Wretman, J. (2003). *Model Assisted Survey Sampling*. Springer.
*   Tillé, Y. (2011). *Sampling and Estimation from Finite Populations*. Wiley.


